臺灣桃園地方法院行政訴訟判決
110年度簡字第100號
111年4月11日辯論終結
原      告  海軍陸戰隊陸戰六六旅

代  表  人  戴建有  
訴訟代理人  鍾繼輝  
            張雅棠  
            賴誌祥  
被      告  冉俊賢  

            全悅    
上列當事人間志願士兵不適服現役賠償辦法事件，原告提起行政
訴訟，本院判決如下︰
    主  文
被告應連帶給付原告新臺幣壹萬貳仟貳佰元。
訴訟費用由被告連帶負擔。
    事實及理由
壹、程序方面：
一、本件被告均經合法通知，無正當理由，均未於言詞辯論期日
    到場，依行政訴訟法第236 條、第218 條等規定準用民事訴
    訟法第385 條第1 項前段、第386 條等規定，且無民事訴訟
    法第386 條所列各款情形，爰依原告之聲請，由其一造辯論
    而為判決。
二、按「（第1 項）訴狀送達後，原告不得將原訴變更或追加他
    訴。但經被告同意或行政法院認為適當者，不在此限。（第
    2 項）被告於訴之變更或追加無異議，而為本案之言詞辯論
    者，視為同意變更或追加。（第3 項）有下列情形之一者，
    訴之變更或追加，應予准許：……二、訴訟標的之請求雖有變
    更，但其請求之基礎不變。」行政訴訟法第111 條第1 項、
    第2 項及第3 項第2 款分別定有明文。經查，本件原告起訴
    之聲明原為：「被告應連帶給付原告新臺幣( 下同) 36,600
    元，及自本起訴狀繕本送達翌日起至清償日止，按週年利率
    百分之五計算之利息。」，嗣於本院111年4月11日言詞辯論
    期日捨棄請求被告連帶給付遲延利息，並減縮訴之聲明為：
    「被告應連帶給付原告12,200元。」( 見本院卷第34頁反面
    )。經核本件原告上開訴之聲明雖有變更及減縮，但原告請
    求之基礎事實並未變更，則依上揭法律規定，應予准許。
三、本件原告起訴時，原告代表人原為劉爾榮，嗣於訴訟中變更
    為丙○○繼任，並由原告新任代表人具狀聲明承受訴訟(見本
    院卷第32頁)，應予准許。
貳、實體方面：
一、事實概要：
　　被告甲○○於民國108 年8 月27 日轉服志願役士兵生效，分
    發至原告單位服役，依志願士兵服役條例（下稱服役條例）
    第6 條規定，應自生效日起須服現役4 年。嗣被告甲○○因個
    人因素提出不適服現役申請，經國防部海軍司令部於109年1
    2月29日以國海人管字第1090070294號令（下稱海軍司令部1
    09年12月29日令），核定被告甲○○自110年1月1日零時退伍
    生效，且依志願士兵不適服現役賠償辦法（下稱賠償辦法）
    第2 條、第3 條規定，被告甲○○應依尚未服滿現役最少年限
    之比例，賠償原告自核定起役之日起所受領之志願役士兵3 
    個月待遇（含本俸、加給），而被告甲○○應服法定役期為48
    個月，尚餘法定役期31個月未服，核算被告甲○○應依尚未服
    滿現役最少年限之比例，賠償所受領志願士兵3 個月待遇共
    計新臺幣（下同）73,390元，雖被告甲○○自110 年6 月9日
    起至110年12月2日間已賠償繳納共計61,190元，惟尚積欠12
    ,200元仍未還款。又被告乙○為被告甲○○之配偶，簽立保證
    書，表示願就被告甲○○之上揭賠償金額，依賠償辦法規定負
    連帶賠償責任。原告雖曾函文告知被告應於限期內完成繳款
    ，惟被告迄今仍置之不理。為此請求被告連帶給付12,200元
    ，並依行政訴訟法第8 條第1 項規定提起本件給付之訴。
二、原告起訴主張及聲明：
（一）主張要旨：被告甲○○於108 年8 月27 日轉服志願役士兵
      生效，分發至原告單位服役，依服役條例第6 條規定，應
      自生效日起須服現役4 年。嗣被告甲○○因個人因素提出不
      適服現役申請，經海軍司令部109年12月29日令，核定被
      告甲○○自110年1月1日零時退伍生效，且依賠償辦法第2 
      條、第3 條規定，被告甲○○應依尚未服滿現役最少年限之
      比例，賠償原告自核定起役之日起所受領之志願役士兵3 
      個月待遇（含本俸、加給），而被告甲○○應服法定役期為
      48個月，尚餘法定役期31個月未服，核算被告甲○○應依尚
      未服滿現役最少年限之比例，賠償所受領志願士兵3 個月
      待遇共計73,390元，雖被告甲○○自110 年6 月9日起至110
      年12月2日間已賠償繳納共計61,190元，惟尚積欠12,200
      元仍未還款。又被告乙○為被告甲○○之配偶，簽立保證書
      ，表示願就被告甲○○之上揭賠償金額，依賠償辦法規定負
      連帶賠償責任。原告雖曾函文告知被告應於限期內完成繳
      款，惟被告迄今仍置之不理。為此請求被告連帶給付12,2
      00元，並依行政訴訟法第8 條第1 項規定提起本件給付之
      訴。
（二）聲明：被告應連帶給付原告12,200元。
三、被告方面：被告均經合法通知，均未於言詞辯論期日到場，
    亦未提出任何書狀作何聲明及答辯。
四、本院之判斷：
（一）按賠償辦法第2 條規定：「（第1 項）有下列各款情形之
      一，經評審不適服志願士兵，且未服滿志願士兵現役最少
      年限者，應予賠償：一、因年度考績丙上以下。二、因個
      人因素一次受記大過二次以上處分。三、於核定起役之日
      起三個月期滿後，因其他個人因素申請不適服現役。（第
      2 項）志願士兵接受基礎訓練，或徵集入營履行兵役義務
      人員參加志願士兵甄選時，應填具志願書（未成年人應由
      其法定代理人共同簽署），志願履行甄選簡章所定之最少
      年限及應遵行之事項，並由其法定代理人或保證人出具保
      證書，保證志願士兵發生賠償義務時，連帶負責賠償。（
      第3 項）前項志願書及保證書應載明發生賠償義務時，自
      願接受執行之意旨，分別存管於個人兵籍資料袋內及由核
      定志願士兵起役之機關（以下簡稱權責機關）永久保存。
      」同法第3 條第1 項、第2 項：「（第1 項）有前條第一
      項各款情形之一者，本人或其法定代理人、保證人（以下
      合稱賠償義務人），應依尚未服滿現役最少年限之比例，
      賠償自核定起役之日起所受領之志願士兵3 個月待遇（本
      俸、加給）。（第2 項）未服滿現役最少年限之比例計算
      ，以月為採計單位，未滿一個月者不計。」同法第4 條第
      1 項規定：「依前條應賠償之金額，由權責機關或委任所
      屬機關（構）、部隊、學校追繳之。賠償義務人應於接到
      追繳通知之次日起，3 個月內一次繳納全數賠償金額。」
      依上開法律關係可知，在行政契約關係中，並不排除立法
      者就其中部分法律關係，以法律特別規定其要件、行為方
      式、程序或法律效果，俾限制行政契約當事人之部分契約
      自由而維護公益。是本件被告甲○○為志願服兵役，而與國
      家軍事機關成立志願服兵役之行政契約，上揭賠償辦法等
      法律規定，即係立法者本於上揭說明，以法律特別規定限
      制原告之國家軍事機關與被告甲○○間之部分契約自由而維
      護公益所為之行政契約。故本件應屬於行政訴訟法第8 條
      第1 項但書規定：「因公法上契約發生之給付」事件，原
      告自得依上揭法律規定，提起本件行政給付訴訟。
（二）經查，原告主張被告甲○○於108 年8 月27 日轉服志願役
      士兵生效，分發至原告單位服役，依服役條例第6 條規定
      ，應自生效日起須服現役4 年。嗣被告甲○○因個人因素提
      出不適服現役申請，經海軍司令部109年12月29日令，核
      定被告甲○○自110年1月1日零時退伍生效之事實，此有海
      軍司令部109 年12 月29日令附卷可稽（見本院卷第10-11
      頁），堪信為真實。
（三）次查，海軍司令部109年12月29日令，核定被告甲○○自110
      年1月1日零時退伍生效，而依賠償辦法第2 條、第3 條規
      定，被告甲○○應依尚未服滿現役最少年限之比例，賠償原
      告自核定起役之日起所受領之志願役士兵3 個月待遇（含
      本俸、加給），而被告甲○○應服法定役期為48個月，尚餘
      法定役期31個月未服，核算被告甲○○應依尚未服滿現役最
      少年限之比例，賠償所受領志願士兵3 個月待遇共計73,3
      90元，雖被告甲○○自110 年6 月9日起至110年12月2日間
      已賠償繳納共計61,190元，惟尚積欠12,200元仍未還款等
      事實，業據原告陳明並提出海軍司令部核定不適志願士兵
      服賠償金額名冊1 份為證附卷可稽（見本院卷第12頁），
      堪信為真實。故原告依據上揭法律關係，請求被告甲○○賠
      償尚未清償之12,200元，即屬於法有據，應予准許。
（四）復查，被告乙○係被告甲○○之配偶，依前揭志願士兵不適
      服現役賠償辦法第2 條第2 項規定，簽立之保證書影本1 
      份附卷可稽( 見本院卷第17頁），保證志願士兵即被告甲
      ○○發生賠償義務時，連帶負責賠償。故原告請求被告乙○
      應連帶給付12,200元，亦屬有據，應予准許。
五、本件判決基礎已經明確，兩造其餘的攻擊防禦方法及訴訟資
    料經本院斟酌後，核與判決結果不生影響，無一一論述的必
    要，一併說明。
據上論結，本件原告之訴為有理由，依行政訴訟法第98條第1項
前段，判決如主文。
中　　華　　民　　國　　111 　年　　4 　　月　　20　　日
                  行政訴訟庭　法　官　黃漢權
一、上為正本係照原本作成。
二、如不服本判決，應於送達後20日內，向本院提出上訴狀，其
    未表明上訴理由者，應於提出上訴後20日內向本院補提理由
    書（均須按他造人數附繕本）。上訴理由應表明關於原判決
    所違背之法令及其具體內容，或依訴訟資料可認為原判決有
    違背法令之具體事實。
中　　華　　民　　國　　111 　年　　4 　　月　　21　　日
                              書記官　蕭竣升